臺灣澎湖地方法院刑事判決
109年度訴字第37號
公  訴  人  臺灣澎湖地方檢察署檢察官  
被      告  李紹強
上列被告因加重詐欺案件，經檢察官提起公訴（108年度偵字第6
76號），本院判決如下：
    主  文
李紹強犯詐欺取財罪，共肆罪，均累犯，各處有期徒刑參月，如
易科罰金，均以新臺幣壹仟元折算壹日。應執行有期徒刑捌月，
如易科罰金，以新臺幣壹仟元折算壹日。
扣案之現金新臺幣參萬陸仟元沒收。
其餘被訴部分無罪。
    事  實
一、李紹強自稱為傳道人，並無將其向王○○勸募所得款項如數發
    放弱勢民眾之意願，意圖為自己不法之所有，基於詐欺取財
    之犯意，分別於民國108年4月15日、4月30日、5月29日及6
    月24日前之不詳時間，在其位於澎湖縣○○鄉○○村○○00號住處
    ，以通訊軟體LINE向王○○佯稱：可否為貧苦家庭提供愛心紅
    包云云，向王○○經營之「○○社會企業股份有限公司（下稱○○
    社會公司）」申請新臺幣（下同）1萬元之愛心紅包各4份，
    王○○不疑有他，均陷於錯誤而如數捐贈，李紹強於108年4月
    15日、4月30日、5月29日及6月24日，各僅發放1千元予盧○○
    、羅○○、吳○○、呂○4人，嗣再以通訊軟體LINE回傳已發放愛
    心紅包及盧○○等人表示感謝○○社會公司捐贈1萬元之致謝函
    照片，以取信於王○○其已將收受款項如數發放，以此方式詐
    得3萬6,000元。嗣經警於108年7月30日，持本院核發之搜索
    票至李紹強上址住所執行搜索，當場扣得如附表所示等物，
    查悉上情。
二、案經澎湖縣政府警察局白沙分局報告臺灣澎湖地方檢察署檢
    察官偵查起訴。
    理  由
甲、有罪部分：
壹、證據能力部分
一、按被告以外之人於審判外之言詞或書面陳述，除法律有規定
    者外，不得作為證據，刑事訴訟法第159條第1項定有明文。
    又被告以外之人於審判外之陳述，雖不符刑事訴訟法第159 
    條之1至第159條之4之規定，而經當事人於審判程序同意作
    為證據，法院審酌該言詞陳述或書面陳述作成時之情況，認
    為適當者，亦得為證據；當事人、代理人或辯護人於法院調
    查證據時，知有同法第159條第1項不得為證據之情形，而未
    於言詞辯論終結前聲明異議者，視為有前項之同意，刑事訴
    訟法第159條之5亦定有明文。經查：被告及檢察官就卷內被
    告以外之人於審判外之言詞或書面陳述，於言詞辯論終結前
    均同意有證據能力（見本院卷一第298頁），經本院審酌該
    等證據之作成情況，核無違法取證或其他瑕疵，認均適為本
    案認定事實之依據，依刑事訴訟法第159條之5規定，均有證
    據能力。
二、本判決認定犯罪事實所引用之下述非供述證據，經核其作成
    及取證程序均無違法之處，與本案亦具有關連性，檢察官及
    被告皆同意各該證據之證據能力，依刑事訴訟法第158條之4
    反面解釋，自有證據能力。
貳、認定犯罪事實所憑之證據及理由
一、訊據被告固坦承有分別於上開時地，以通訊軟體LINE向王○○
    索取1萬元之愛心紅包各4份，惟矢口否認有何詐欺取財犯行
    ，辯稱：我將4份愛心紅包分別發放給盧○○、羅○○、吳○○、
    呂○，每人均有獲得愛心紅包內之1萬元云云（見本院卷一第
    158頁）。經查：
　㈠被告於上開時、地，透過通訊軟體LINE，以幫助貧苦家庭為
    由，向王○○索取1萬元之愛心紅包各4份，並將裝有金錢之紅
    包分別發放予盧○○、羅○○、吳○○、呂○，復以通訊軟體LINE
    回傳發放愛心紅包及盧○○等人表示感謝○○社會公司捐贈1萬
    元之致謝函照片予王○○等節，業據被告於警詢、偵查、本院
    準備程序及審理時所坦認，而上情均與證人即被害人王○○、
    證人盧○○、羅○○、吳○○、呂○等人於警詢、偵查及本院審理
    時所證述之情節大致相符（見警一卷第75至79頁，警二卷第
    515至521、531至535、543至545、557至561頁，偵卷第131
    至139、189至195頁，本院卷第300至310頁），並有王○○與
    被告之通訊軟體LINE對話紀錄翻拍照片、呂○、吳○○手持紅
    包及穿著與領取紅包時相同服裝之照片、盧○○、羅○○、吳○○
    、呂○簽名、蓋印或畫圈圈之感謝狀在卷可稽（見警一卷第8
    3至89頁，警二卷第525、527、541、549至551、555、567頁
    ），堪認上情為真。依此，被告既確曾將紅包分別發放予盧
    ○○、羅○○、吳○○、呂○，則本案所應審究者應係：被告所實
    際發放之紅包內現金金額各為何？被告是否基於詐欺取財之
    不法所有意圖，而對被害人王○○施用詐術，致被害人陷於錯
    誤交付財物而受有損害？
　㈡證人盧○○於警詢中證稱：被告於108年4月15日拿1,000元紅包
    給我，並要我在感謝狀上簽名，但我不識字，所以不曉得感
    謝狀上寫的內容，被告當時跟我說，因為我的生活比較不好
    過，所以幫我申請1,000元紅包等語（見警二卷第531至535
    頁）。其復於偵查及審理中具結證稱：被告說因為我年紀大
    了，要給我補助，我雖然不太認得字，但會簽自己的名字，
    當時我為了拿紅包才在感謝狀上簽名，但感謝狀上的我實際
    上看不懂，我在感謝狀上簽完名後，被告有拿1,000元紅包
    給我，我確定紅包裡面是1,000元，被告後續也沒有再拿9,0
    00元給我等語（見偵卷第135至137頁，本院卷一第299至302
    頁）。
　㈢證人羅○○於警詢中證稱：被告是我的鄰居，他當時打電話跟
    我說因為我單親，有幫我申請一個紅包要救助我，我便前往
    被告家領取，並在感謝狀上簽名，又與感謝狀、紅包合影，
    我回家打開紅包後裡面確實只有1,000元等語（見警二卷第5
    57至561頁）。其復於偵查及審理中具結證稱：我本來是柬
    埔寨人，雖然有在感謝狀上簽名，但實際上看不懂感謝狀上
    寫的字，而我確實是外籍新娘，多年前丈夫過世，單獨扶養
    二個女兒，當時被告拿紅包給我，有跟我說紅包裡面只有1,
    000元，我回家後打開紅包裡面也只有1,000元，被告後來沒
    有再給我9,000元等語（見偵卷第137至139頁，本院卷一第3
    02至305頁）。
　㈣證人吳○○於警詢中證稱：被告知道我兒子是重度智障，我又
    沒有工作，所以要拿一個1,000元紅包給我，我不識字，不
    知道感謝狀寫的內容，但被告有跟我拿印章在感謝狀蓋章，
    又叫我拿著感謝狀及紅包讓他拍照等語（見警二卷第543至5
    45頁）。其復於偵查及審理中具結證稱：我不識字，連名字
    都不會寫，我丈夫確實已過世，由我將兒子扶養長大，兒子
    身體不好不能說話、有身心障礙，所以被告拿1,000元的紅
    包給我，有跟我說是1,000元，也有要求要拍照，我實際上
    也是拿到1,000元，後來被告沒有再給我9,000元等語（見偵
    卷第133頁，本院卷一第305至307頁）。
　㈤證人呂○於警詢中證稱：被告跟我說看我的小孩頭腦不好，要
    申請一個紅包給我，我不識字，不知道感謝狀上寫甚麼，但
    被告有跟我拿印章在感謝狀蓋章，我拿到紅包當場打開後，
    有問被告是否只有1,000元，被告也說只有1,000元，並叫我
    拿著感謝狀跟紅包拍照等語（見警二卷第515至521頁）。其
    復於偵查及審理中具結證稱：我不識字，連名字都不會寫，
    但有親自在感謝狀上蓋章、畫圈圈，而我確實跟我女兒住在
    一起，女兒生病無法工作賺錢，由我照顧，被告當時拿一個
    紅包給我，有要求我拿著紅包拍照，我確定紅包內是1,000
    元，因為我當場拿到有問被告，被告也說是1,000元，後來
    被告沒有再給我9,000元等語（見偵卷第135頁，本院卷一第
    307至310頁）。
　㈥觀諸證人盧○○、羅○○、吳○○、呂○上揭於警詢、偵查及本院審
    理時證述之內容，分別就其等取得被告所發放紅包之過程及
    紅包內之現金金額，均前後供述一致，應無編纂之可能，且
    其等於偵查及本院審理時之證言均經具結後為之，並與被告
    並無任何怨隙，是苟非實情，實無故設虛詞誣指被告致己亦
    受偽證罪嫌追訴處罰風險之必要，故渠等證詞應為可信，其
    等各僅取得1,000元，應可認定。
　㈦被告雖辯稱其所發放予盧○○、羅○○、吳○○、呂○之紅包內均有
    現金1萬元云云，然證人盧○○、羅○○、吳○○、呂○均不識字或
    看不懂感謝狀之內容，業據其等於警詢、偵查及本院審理中
    證述明確，是盧○○、羅○○、吳○○、呂○固然分別在感謝狀上
    簽名、畫圈圈、蓋章或按捺指印，亦僅能證明其等確實有獲
    得紅包之事實，尚難以感謝狀各記載「1萬元」即認定盧○○
    、羅○○、吳○○、呂○各別實際領取之紅包金額，均不足以作
    為有利被告之認定，是被告所辯，顯難採信。被告以為幫助
    貧苦家庭爭取為由，向被害人王○○爭取1萬元之愛心紅包各4
    份，然僅各發放1,000元予盧○○、羅○○、吳○○、呂○，所餘3
    萬6,000元，並非用於上開用途，且其特意以不識字之民眾
    為發放對象，令其等在感謝○○社會公司捐贈1萬元之感謝狀
    上畫圈或蓋章，再回傳取信王○○其已如數發放收受款項，足
    認被告係基於詐欺取財之不法所有意圖，對被害人王○○施用
    詐術，致王○○陷於錯誤而交付該3萬6,000元，因而受有損害
    甚明。　
　㈧綜上所述，本案事證明確，被告上開犯行洵堪認定，均應予
    依法論科。
二、論罪科刑
　㈠核被告所為，均係犯刑法第339條第1項之詐欺取財罪。　
　㈡被告所犯上開詐欺取財罪4罪，犯意各別，行為互殊，應予分
    論併罰。
　㈢被告前因竊盜案件，先後經法院判處徒刑確定，再經臺灣基
    隆地方法院以102年度聲字第1045號裁定應執行有期徒刑2年
    10月確定，於104年12月13日執行完畢等情，有臺灣高等法
    院被告前案紀錄表在卷可按（見本院卷一第261至292頁），
    被告於受有期徒刑之執行完畢後，5年以內故意再犯本案有
    期徒刑以上之罪，均為累犯。本院審酌被告構成累犯之上開
    竊盜案件，與本案所犯詐欺取財罪均屬侵害他人財產法益之
    罪，且被告於上開案件執行完畢後，仍再犯本案，可見其確
    未因此知所警惕，對於刑罰之反應力顯然薄弱，參照司法院
    釋字第775號解釋意旨、考量累犯規定所欲維護法益之重要
    性及事後矯正行為人之必要性，爰就前述被告所犯各罪，均
    依刑法第47條第1項規定加重其刑。
　㈣爰審酌被告正值壯年，不思以正當途徑賺取所需，竟向被害
    人王○○佯稱欲幫助貧苦家庭，利用被害人之熱心及善心詐取
    財物，致告訴人受有3萬6,000元財產上損害，侵害告訴人財
    產法益，價值觀念顯有偏差，而澎湖地區民風淳樸，被告所
    為卻助長詐騙歪風，進而導致社會間人際信任瓦解，令欲行
    善之人心存疑慮，社會成員彼此情感疏離，對澎湖民風造成
    惡劣影響，又犯後飾詞否認犯行，推諉卸責，毫無悔意，亦
    未賠償被害人所受之損害，兼衡被告自述國中肄業之智識程
    度、現打零工維生、亦有傳教、未婚、無子女、自己住、經
    濟狀況貧寒之生活狀況等一切情狀（見本院卷一第329頁）
    ，分別量處如主文所示之刑及定應執行之刑，並均諭知易科
    罰金之折算標準，以資懲儆。
三、沒收部分
　㈠按沒收新制係參考外國立法例，為契合沒收之法律本質，認
    沒收為刑法所定刑罰及保安處分以外之法律效果，具有獨立
    性，而非刑罰（從刑），已明定沒收為獨立之法律效果，在
    修正刑法第5章之1以專章規範，故判決主文內諭知沒收，已
    毋庸於各罪項下分別宣告沒收，亦可另立一項合併為相關沒
    收宣告之諭知，使判決主文更簡明易懂，增進人民對司法之
    瞭解與信賴（最高法院106年度台上字第386號判決意旨參照
    ）。從而，本案有關沒收之諭知，依照上開判決意旨，即不
    在被告各罪項下分別宣告沒收，而另立一項合併為相關沒收
    宣告之諭知，以求簡明易懂。
　㈡又按犯罪所得，屬於犯罪行為人者，沒收之，於全部或一部不能沒收或不宜執行沒收時，追徵其價額，刑法第38條之1第1項前段、第3項定有明文。扣案如附表編號1、2所示之現金共62萬7,406元，其中3萬6,000元係被告向被害人王○○所詐得之物，為被告之犯罪所得，尚未實際返還被害人王○○，爰依刑法第38條之1第1項前段規定宣告沒收。至其餘現金及如附表編號3至35所示之物，依卷附事證，查無其他積極證據，可認該等扣案物與本案有何直接關連性，爰均不予宣告沒收。　　　　　　　　　　　　　
乙、無罪部分：
一、公訴意旨略以：被告自107年12月起至108年7月30日止期間
    ，長期利用個人臉書、臉書社團「基督教弱勢關心教會_福
    音佈道_關懷弱勢」及臉書粉絲專頁「李紹強佈道團」等網
    際網路傳播工具，張貼名為幫助弱勢之訛詐訊息，並利用通
    訊軟體LINE，誘騙王○○、張○○、劉○○、馬○○、張○○、莊○○○
    、黃○○、陳○○、蔡○○、賴○○、郭○○、鄭○○、施○○、江○○、吳
    ○○、陳○○、葉○○、葉○○、李○○、林○○、胡○○、劉○○等人（捐
    贈者部分下合稱王○○等人），寄送民生物資至被告位於澎湖
    縣○○鄉○○村○○00號住處，或現金捐款至被告指定之銀行帳戶
    ，或透過不知情之澎湖縣馬公市「○○米店」負責人黃○○接受
    各縣市不特定人匯款，再由黃○○依匯款金額售出店內民生物
    資並運送至被告上址住處由其簽收，而被告收訖各方捐助物
    資後，即假藉基督教禮拜日傳道之名，宣稱到場者可購得便
    宜物資予以利誘，待○○村民許○○、許○○、李○○、林○○、許○
    、洪○○、盧○○、薛○○、李○○、許○○、劉○○、李○○、呂○、呂○
    ○、劉○○、許○○、盧○○、洪○○、曾○○、李○○○、呂○○、盧○○等
    人（村民部份下合稱許○○等人）至其住處後，被告先播放影
    片予村民觀看，再要求村民依被告指示做出動作並錄影拍照
    ，藉以張貼在臉書社團、粉絲專頁上作為取信捐助者之用途
    ，惟被告未將王○○等人捐助之物資無償發放予弱勢或貧困人
    家，反以低於市價或半價之價格販售予○○村民，藉此牟取無
    本暴利。因認被告涉犯刑法第339條之4第1項第3款之以網際
    網路對公眾散布犯詐欺取財罪嫌等語。
二、按犯罪事實應依證據認定之，無證據不得認定犯罪事實；不
    能證明被告犯罪者，應諭知無罪之判決，刑事訴訟法第154
    條第2項及第301條第1項分別定有明文。次按認定不利於被
    告之事實，須依積極證據，苟積極證據不足為不利於被告事
    實之認定時，即應為有利於被告之認定；又事實之認定，應
    憑證據，如未能發現相當證據，或證據不足以證明，自不能
    以推測或擬制之方法，以為裁判基礎。而刑事訴訟法上所謂
    認定犯罪事實之積極證據，係指適合於被告犯罪事實之認定
    之積極證據而言，雖不以直接證據為限，間接證據亦包括在
    內；然而無論直接或間接證據，其為訴訟上之證明，須於通
    常一般之人均不致有所懷疑，而得確信其為真實之程度者，
    始得據為有罪之認定，倘其證明尚未達到此一程度，而有合
    理之懷疑存在時，致使無從形成有罪之確信，根據「罪證有
    疑，利於被告」之證據法則，即不得遽為不利被告之認定（
    最高法院82年度台上字第163號、76年度台上字第4986號、3
    0年度上字第816號等判決意旨參照）。
三、公訴意旨認被告涉犯前揭加重詐欺犯行，無非係以證人王○○
    等人、證人許○○等人、黃○○、許○○、鄭○○○、李○○於警詢、
    偵查中之證述，及臉書貼文截圖、通訊軟體LINE及MESSENGE
    R對話畫面翻拍照片、○○村106年度低收入戶、中低收入戶春
    節物資印領清冊、○○米店收款送貨清單、送貨估價單、錄影
    畫面擷取照片、臉書網頁列印資料、被告名下郵局帳戶之客
    戶歷史交易清單、鄭○○○名下合作金庫銀行帳戶之基本資料
    及歷史交易明細查詢結果、被告以傳道節錄影片譯文暨影片
    擷取照片、108年7月18日警方職務報告暨所附譯文、現場照
    片、刑案現場平面圖及扣案如附表所示之物等，為其論據。
四、訊據被告固坦承於107年12月起至108年7月30日止，於個人
    臉書、臉書社團及粉絲專頁張貼幫助弱勢之訊息，王○○等人
    因而寄送民生物資、現金捐款或匯款予「○○米店」負責人黃
    ○○，由黃○○依匯款金額售出店內物資並運送至被告住處，被
    告因而將物資給予村民，惟堅詞否認有何加重詐欺取財之犯
    行，辯稱：我在臉書上刊登幫助弱勢的訊息，因此取得捐贈
    者捐贈的物資、現金，除了發放給弱勢者外，也有作為我宣
    教的基金、繳房租、自己的飯錢、關懷民眾的交通費使用，
    村民取得物資有時會自行捐獻，我沒有管村民捐獻多少，因
    為我單打獨鬥在○○村宣教，所以沒有做帳目，至於判斷弱勢
    的方式，是向在地人探聽，老年人沒有收入就算弱勢，村民
    若出車禍，我也會給予物資等語。經查：
　㈠被告於107年12月起至108年7月30日止，於個人臉書、臉書社
    團及粉絲專頁張貼幫助弱勢之訊息，王○○等捐贈者因而寄送
    民生物資、現金捐款或匯款予「○○米店」負責人黃○○，由黃
    ○○依匯款金額售出店內物資並運送至被告住處等事實，業據
    被告供承在卷，核與證人王○○等人、許○○等人、黃○○於警詢
    、偵查中之證述大致相符，並有通訊軟體LINE及MESSENGER
    對話畫面翻拍照片、○○米店收款送貨清單、送貨估價單、錄
    影畫面擷取照片、臉書網頁列印資料、被告名下郵局帳戶之
    客戶歷史交易清單、鄭○○○名下合作金庫銀行帳戶之基本資
    料及歷史交易明細查詢結果、被告以傳道節錄影片譯文暨影
    片擷取照片、108年7月18日警方職務報告暨所附譯文、現場
    照片可憑，此部分事實首堪認定。
　㈡按刑法詐欺取財罪之成立，須行為人主觀上有為自己或第三
    人不法所有之意圖，客觀上係以詐術使人將本人或第三人之
    物交付為構成要件。而所謂以詐術使人交付財物，必須行為
    人確有施用詐術，被詐欺人因其詐術完全陷於錯誤，而交付
    財物之因果關係，若其並未施用詐術，或所用方法不能認為
    詐術，或不致使人陷於錯誤，即不構成該罪（最高法院46年
    台上字第260號判例意旨參照）。
　㈢被告自107年12月起至108年7月30日止期間在個人臉書、臉書
    社團「基督教弱勢關心教會_福音佈道_關懷弱勢」及臉書粉
    絲專頁「李紹強佈道團」張貼之訊息，內容分別略以：「偏
    遠地區，離島鄉村，海域險惡，交通不便，為照顧廣大弱勢
    族群的需求，幫助對象：獨居老人、孤兒寡婦、清寒邊緣、
    生病困苦……」、「目前我們需要廣大網友的支持，偏遠地區
    ，海域險惡，交通不便，往往就是有些貧困的老人家，需要
    生活上的協助。我們長期需要：白米、關廟麵、沙拉油、麥
    片、罐頭、餅乾、泡麵、沐浴乳、洗衣粉、衛生紙、牙膏」
    、「三個兒子都是無業遊民，八十歲的老先生、到處拾荒過
    日子，我們如果有食物，就會給他們」、「為甚麼，我會常
    常往遠的地方關心這些來自落後貧窮國家的漁工？以下這則
    新聞你們點進去看就知道了。他們的工作危險性很大，工時
    長，薪資少，辛酸血淚，較不為人知……」、「為了照顧離島
    偏鄉，廣大弱勢族群的需求，一包250元六公斤的米，黃老
    闆響應愛心，不僅僅幫我們免費運送，而且還要再低價」、
    「關懷弱勢老婦，照顧他們，就像自己家人一樣。很多清寒
    邊緣的朋友，其實都很需要被關懷」、「愛，就是在弱勢族
    群的身上，發現自己的責任！偏鄉地區，較多老年化人口，
    其中不乏失去依靠，行動不便，三餐需人照顧的長輩。我們
    的工作，正是協助老人家……」、「偏鄉離島，老弱傷殘，孤
    兒寡婦，物資關懷。願神的愛與眾人同在！若想要支持我們
    工作的朋友，可參考以下……」、「發放白米，幫助弱勢朋友
    ！窮困生病者，生活堪憂，處處需要別人賙濟，我們教會，
    把這些弱勢族群都當成是自己家人，特別用上帝的愛，關懷
    他們，也感謝各位捐贈者的愛心，願神賜福，阿們！」、「
    受助對象：寡婦、身障、獨居、貧困。為讓離島偏鄉，老弱
    傷殘，在天氣不穩、陰雨綿綿的日子裡，沒有後顧之憂；因
    此，我們發放白米、沙拉油、營養品、罐頭、泡麵。繼續照
    顧弱勢族群！」、「許多被現實社會淘汰的一群人，他們是
    獨居老人，寡婦生病，貧困清寒，身障弱勢，單親孤兒，家
    暴婦女……」、「我們教會，在做關懷的工作，經常性，有人
    進出，特別弱勢族群身上，夏天容易有異味，為這緣故，希
    望可以有漂白水、洗衣粉，讓我們能做清潔場地的用途，懇
    請大家支持，謝謝。捐贈地址……」等語，有臉書貼文截圖在
    卷可查（見警一卷第50至61頁）。又被告自107年12月10日
    起，即向屋主許○○承租門牌號碼澎湖縣○○村00號之房屋，作
    為「基督教弱勢關懷教會」關懷據點，亦有租賃契約書、現
    場照片在卷可憑（見警一卷第41、63至64頁，警二卷第833
    頁），可見被告僅泛稱欲將勸募所得幫助弱勢，並未指明幫
    助特定對象及運用物資方式，且其運作據點本身亦有開銷。
　㈣關於王○○等人何以捐贈金錢、物資予被告之原因，證人王○○
    等人分別於警詢中證稱：我在臉書上看到需要募款幫助弱勢
    族群的訊息，為了愛心公益我捐贈金錢或物資給被告，希望
    被告能將上開款項或物資用於幫助弱勢族群等語；證人王○○
    復於偵查中證稱：我寄送物資給被告，希望被告將物資分配
    給需要的人，至於如何分配就不得而知，有些教會會送給貧
    窮的教友，我沒有限制被告發送的對象，因為我相信被告是
    神職人員，若被告將物資低價賣給他人，我也沒有受騙的感
    覺，被告要對得起自己的良心，這是被告的自由等語。可見
    證人王○○等人捐贈金錢、物資係為由被告用以幫助弱勢，而
    未具體干涉被告運用上開金錢、物資幫助弱勢之細節及內容
    ，證人王○○等人是否有因被告施用詐術，而陷於錯誤之情節
    ，已屬可疑。　　
　㈤觀諸被告上開貼文內容，其文字提及關懷弱勢、發放物資等
    情，因而招徠不特定人捐贈金錢、物資，然其於臉書貼文中
    提供真實姓名、手機、電話、LINE帳號資訊，並自107年12
    月10日起即實際於澎湖縣○○鄉○○村○○00號設立「基督教弱勢
    關懷教會」關懷據點，與「○○米店」負責人黃○○配合接受不
    特定人匯款以購買換取店內民生物資，所為與一般詐欺犯罪
    行為人多會避免洩露真實身分資料、或謊稱虛偽身分資料之
    行為有異，又被告學歷僅國中肄業，係個人獨力傳教，其未
    保留收入、支出相關單據及完備之會計及審核制度，雖有不
    當，但依其能力確有難以實施之處，是被告張貼上開幫助弱
    勢等資訊時，主觀上是否有不法所有意圖、具備加重詐欺取
    財之故意，仍有疑義。　
　㈥至證人許○○等人雖分別於警詢時證稱有向被告以較便宜之價
    格購買物資、被告有向李○○告以「買東西，我可以算你便宜
    」、被告以低價販售物資予喬裝為一般民眾之員警等情，固
    有被告與李○○LINE對話畫面截圖及108年7月18日警方職務報
    告暨所附譯文、現場照片在卷可憑，惟僅屬被告個別運用物
    資之情形，而物資運用方式變動之原因（如是否事先了解村
    民背景及生活狀況）、影響因素甚多，且衡以宣傳宗教之人
    並無實質收入，其生活費用及宣教相關支出，均需依靠教友
    支持，尚不能僅憑被告運用物資之個別情形，遽論被告未將
    民眾捐贈之金錢、物資用於「幫助弱勢」，而認被告自始具
    有不法所有之加重詐欺取財意圖。況證人羅○○、吳○○均於本
    院審理時證稱：有拿過被告給的麵包；證人許武和亦證稱：
    有拿過被告給的麵粉、罐頭等物（見本院卷一第304、307、
    311頁），亦可徵被告有將物資發放村民，縱其囿於自身能
    力，未製作清楚帳目及明定審核基準，仍難認其自始即有加
    重詐欺取財犯意。 　　
五、綜上所述，被告是否確實有如公訴意旨所指之施用詐術行為
    、證人王○○等人是否係陷於錯誤而捐贈金錢或物資、被告主
    觀上是否有意圖為自己不法所有之詐欺取財犯意均有疑義。
    公訴人遽論被告本案加重詐欺取財犯行，並非無疑，仍有合
    理之懷疑存在，依公訴人所提出之證據，尚不足以說服本院
    對被告形成有罪之心證，揆諸前揭規定及說明，自應為其無
    罪之諭知。
據上論斷，應依刑事訴訟法第299條第1項前段、第301條第1項，
判決如主文。
本案經檢察官陳建佑提起公訴及到庭執行職務。
中　　華　　民　　國　　111 　年　　4 　　月　　13　　日
　　　　　　　　　刑事庭  審判長法　官　李宛玲
　　　　　　　　　　　　　　　　法　官　王政揚
　　　　　　　　　　　　　　　　法　官　王偉為
以上正本證明與原本無異。
如不服本判決應於收受判決後20日內向本院提出上訴書狀，並應
敘述具體理由；其未敘述上訴理由者，應於上訴期間屆滿後20日
內向本院補提理由書(均須按他造當事人之人數附繕本)「切勿逕
送上級法院」。
因疫情而遲誤不變期間，得向法院聲請回復原狀。
中　　華　　民　　國　　111 　年　　4 　　月　　13　　日
　　　　　　　　　　　　　　　　書記官　莊心羽
附錄本案論罪科刑法條：
中華民國刑法第339條
意圖為自己或第三人不法之所有，以詐術使人將本人或第三人之
物交付者，處5年以下有期徒刑、拘役或科或併科50萬元以下罰
金。
以前項方法得財產上不法之利益或使第三人得之者，亦同。
前二項之未遂犯罰之。

附表：
編號 物品名稱及數量 1 現金62萬元 2 現金7,406元 3 奉獻箱1個 4 存摺1本 5 郵政存簿儲金簿1本 6 郵政儲金金融卡1張 7 合作金庫銀行存摺1本 8 聘書3張 9 SONY牌行動電話1支 10 中華電信SIM卡1張 11 ACER牌筆記型電腦1台 12 成人襪3箱 13 杯子16盒 14 米23包 15 薑黃粉10盒 16 湯匙12支 17 咖哩豬肉10盒 18 蔬菜什錦2盒 19 筍絲焢肉1盒 20 紅燒牛腩1盒 21 番茄汁2箱 22 沙拉油2箱 23 肉鬆12包 24 玩具2箱 25 漂白水4箱 26 麥片9箱 27 燕麥小罐1箱 28 燕麥16包 29 花瓜15個 30 麵筋64個 31 魚罐頭20個 32 黑瓜罐頭30個 33 肉罐頭31個 34 麵條150包 35 合作金庫金融卡1張